臺灣臺南地方法院刑事判決　　　　　　 94年度簡上字第113號
上　訴　人　臺灣臺南地方法院檢察署檢察官
被　　　告　己○○
上列上訴人因詐欺案件，不服本院九十四年度簡字第五五九號中
華民國九十四年三月三十日第一審判決（聲請案號：九十四年度
偵字第二二四六、二二四七、二四九０號），提起上訴，及聲請
併案審理（九十四年度偵字第四三四七號），本院管轄之第二審
合議庭判決如下：
    主  文
原判決撤銷。
己○○連續幫助共同連續意圖為他人不法之所有，以詐術使人將
本人之物交付，處有期徒刑肆月，如易科罰金，以佰元折算壹
日。
    事  實
一、己○○明知「小兵立大功」報紙所刊登之「存簿出租」之廣
  　告，係不詳姓名之人所組成之詐欺集團藉蒐集金融帳戶，欲
    以人頭帳戶作為犯罪贓　款匯進提出之用，使偵辦刑事案件
    之司法警察無從查知其真正身分，竟仍基於幫助不確定犯罪
    型態之概括故意，於民國93年12月15日及93年12月16日打電
    話予該詐欺集團成員聯繫連續在臺南市○○路「公園國小」
    、「中山公園」附近，以新臺幣（下同）二千元之價格，將
    其所有中國信託銀行股份有限公司中臺南分行（下稱中國信
    託）帳戶（帳號：000000000000）、大眾商業
    銀行股份有限公司臺南分行（下稱大眾銀行）帳戶（帳號：
    000000000000）之存簿、提款卡、提款卡密碼
    ，分別賣予詐欺集團成員，以此方法幫助他人從事犯罪。詐
    欺集團取得己○○上開中國信託、大眾銀行帳戶後，竟共同
    基於意圖為自己不法之所有犯意聯絡，並基於概括之犯意，
    先於93年12月17日晚上9時38分許，打電話予甲○○，向甲○○佯稱：「我是中國信託信用卡中心人員，你的信用卡被
    歹徒盜刷」等語，使甲○○信以為真，依指示　至自動櫃員
    機操作按鍵，而將九萬九千九百九十九元匯款至上開己○○
    大眾銀行帳戶內。復於93年12月27日中午12時50分許及同日
    下午5時30分許，分別發簡訊或打電話予庚○○、乙○○，
    對庚○○、乙○○詐稱：「中華電信臺北營運處，通知辦理
    退費」、「今日是退保證金的最後一天」等語，致庚○○、
    乙○○陷於錯誤，依指示至自動櫃員機操作按鍵，而將三萬
    五千一百三十一元及一萬六千零六十九元匯款至己○○上開
    中國信託帳戶內。又於同年月二十日下一時許與同日下午五
    時許，發簡訊給丁○○、戊○○等二人，向丁○○佯稱：「
    你的信用卡帳未付，應與台北金融卡犯罪中心聯絡，並依其
    所交付之密碼操作，以查詢是否遭刷。」等語。向戊○○
    佯稱：「中國信託催繳通，知你的繳費期限已逾期，請盡速
    繳納。」等語。陷其等二人於錯誤，依其等之簡訊指示，至
    自動櫃員機操作按鍵，分別將三萬六千一百二元及十三萬一
    百九十二元匯至己○○之上揭鳥大眾銀行帳戶內。嗣經甲○○、庚○○、乙○○、丁○○與戊○○等發覺受騙，始報警
    循線查獲。
二、案經臺南市警察局第五分局報告台南地方法院檢察署檢察官
    偵查起訴及聲請併案審理。
    理  由
一、被告經合法傳喚，無正當理由不到庭，爰依刑事訴訟法第三
    百七十一條規定，不待其陳述，逕行判決，先此敘明。
二、被告經傳未到，惟被告確有上揭事實出售銀行帳戶資料給不
    詳姓名之人使用等情，業據被告己○○於警詢中供承不諱，
    核與被害人甲○○、庚○○、乙○○於警訊中指訴其等有匯
    款至上開帳等情節相符，並有被告上開大眾銀行帳戶之開戶
    資料、大眾銀行及中國信託帳戶之交易明細表、匯款單、被
    害人乙○○所有之安泰銀行存摺影本附卷可資佐證。而依被
    告上開中國信託、大眾銀行帳戶明細，被害人甲○○、庚○○、乙○○、丁○○及戊○○等人因被詐欺而交付之錢財，
    確係流入被告中國信託、大眾銀行帳戶內，足見被害人甲○○、庚○○、乙○○、丁○○與戊○○等人確有遭該犯罪集
    團詐欺取財之事實。查本件雖未能證明被告己○○確有參與
    向被害人詐欺取財、或不法取得（收受）被害人匯款等共同
    正犯之犯行，但是，被告以每本二千元之代價，竟將其銀行
    帳戶及提款卡提供予詐欺集團成員使用，其對名下之銀行帳
    戶可能遭不法之徒作為犯罪使用，非無預見。況金融帳戶為
    個人重要理財工具，涉及私人隱密之金融資料，一般人無不
    謹慎保管、深怕錢財露白，若非有特殊原因，實無任意提供
    他人使用之理；且申請開設金融帳戶並無任何特殊限制，一
    般人皆可以存入最低開戶金額之方式自由申請開戶，並得同
    時在不同金融機構申請多數存款帳戶使用，乃眾所週知之事
    實，依一般人之社會生活經驗，倘係合法收入或匯款，本可
    自行向金融行庫開戶使用，而無向他人借用或購買帳戶之必
    要，是遇有不以自己名義申請開戶，反以其他方式向人收購
    或借用金融機構帳戶使用者，衡情應能懷疑收購或借用帳戶
    之人目的在於掩飾或隱匿財產犯罪所得之錢財，逃避警察之
    追查。又該詐欺集團，若無被告提供存摺及提款卡，無法輕
    易將被害人所匯寄之款項領走，且若無被告提供存摺及提款
    卡，被害人原可依其所匯寄款項之帳戶，循線查出相關詐欺
    取財者，惟經由被告之幫助後，犯罪集團不僅可順利領得被
    害人匯寄之款項，且不懼被查獲。況現今社會無論是平面媒
    體或電子媒體，均經常報導刮刮樂、樂透等詐欺集團，常以
    收購人頭帳戶作為詐欺工具之事實，眾所皆知，被告對於詐
    欺集團利用其帳戶作犯罪之用，已有認識。被告當可預見上
    開金融帳戶將被不法之徒用於犯罪贓款之匯入流出，而不違
    反本意，顯然有幫助犯罪之不確定故意，其犯行可以認定。
三、被告己○○基於幫助他人連續詐欺之不確定故意而出售帳戶
    之存摺及提款卡，核其所為，係犯刑法第三十條第一項、第
    三百三十九條第一項詐欺罪之幫助犯。被告幫助綽號「小兵
    立大功」報紙所登之不詳姓名之人及其所屬之詐騙集團犯詐
    欺罪，其等所犯詐欺罪間有犯意聯絡及行為分擔，為共同正
    犯。且被告為幫助犯，應依刑法第三十條第二項，按正犯之
    刑減輕之。另被告二次交付銀行帳戶予不詳姓名之詐欺集團
    人員，以幫助詐欺與幫助不詳姓名之正犯及其集團之人所為
    五次詐欺之行為，時間緊接、所犯基本犯罪構成要件相同之
    罪，顯係基於概括犯意反覆為之，均為連續犯。爰審酌被告
    之素行，犯罪之動機、目的、手段係為不法利益，不思正途
    賺取錢財，竟因貪圖小利而提供帳戶幫助他人詐欺，既助長
    他人犯罪，增加政府查緝困難，並危害交易秩序與社會治安
    ，且造成本案被害人之財產損失等一切情狀，量處如主文所
    示之刑，並諭知易科罰金之折算標準，以示懲儆。至於前開
    存摺及提款卡雖係被告所有供犯本罪所用之物，惟未經扣案
    ，且已交付該不詳姓名之男子使用，無法證明尚屬存在，亦
    非違禁物，為避免將來執行困難，爰不另為沒收之諭知，併
    此敘明。
四、原審以被告犯行明確，依法論罪科刑，原非無見，惟查被告
    基於概括犯意，幫助不詳姓名之人詐欺，該不佯姓名之人於
    九十四年十二月二十日，又連續二次詐欺被害人丁○○與戊○○等二人，被警查獲之犯行。原審就此部分連續犯之事實
    ，未及審結，此有台灣台南地方法院檢察署九十四年度偵字
    第四三四七號卷可參。且原審就被幫助之正犯，五次犯行，
    未論以連續犯，亦未依刑法第三十條第一項論以幫助犯而僅
    引用第二項。亦有未妥。上訴人即公訴人上訴指摘原判決不
    當，應認為有理由，爰將原判決撤銷，由本院管轄之第二審
    合議庭自為判決。併案審理部份之犯行因與起訴部份有連續
    犯之裁判上一罪關係，為起訴效力所及，本院自得併予審理
    。
據上論斷，應依刑事訴訟法四百五十五條之一第一項、第三項、
第三百六十九條第一項前段、第三百六十四條、第二百九十九條
第一項前段、第三百七十一條，刑法第二十八條、第三十條第一
項、第二項、第五十六條、第三百三十九條第一項、第四十一條
第一項前段，罰金罰鍰提高標準條例第一條前段、第二條，判決
如主文。
本案經檢察官丙○到庭執行職務。
中　　華　　民　　國　　94　　年　　7 　　月　　26　　日
                  刑事第七庭  審判長法  官  蘇義洲
                                    法  官  徐文瑞
                                    法  官  朱中和
右正本證明與原本無異。
本判決不得上訴。
                                    書記官  陳著振
中　　華　　民　　國　　94　　年　　7 　　月　　27　　日
附錄本案論罪科刑法條全文：
中華民國刑法第339條：
意圖為自己或第三人不法之所有，以詐術使人將本人或第三人之
物交付者，處5年以下有期徒刑、拘役或科或併科1千元以下罰金
。
以前項方法得財產上不法之利益或使第三人得之者，亦同。
前二項之未遂犯罰之。
